【裁判字號】    99,交聲,372
【裁判日期】    990412
【裁判案由】    交管條例聲異
【裁判全文】
臺灣板橋地方法院交通事件裁定         99年度交聲字第372號
原處分機關  交通部公路總局臺北區監理所
受處分人即
異  議  人  甲○○
上列異議人因不服交通部公路總局臺北區監理所於民國98年6 月
12日所為北監自裁字第裁40-A01WBD165號違反道路交通管理事件
裁決書所為處分，經聲明異議，本院裁定如下：
    主  文
異議駁回。
    理  由
一、按受處分人，不服第8 條主管機關所為之處罰，得於接到裁
    決書之翌日起20日內，向管轄地方法院聲明異議；聲明異議
    應以司法狀紙，敘述異議之理由，提出於原處分機關為之，
    道路交通管理處罰條例第87條第1 項及道路交通案件處理辦
    法第12條前段分別定有明文；又交通法庭認聲明異議不合法
    律上之程式或其異議權已經喪失者，應以裁定駁回之，但其
    不合法律上之程式可補正者，應先定期命為補正，逾期不補
    正者，即予駁回，道路交通案件處理辦法第18條亦有明文。
二、又按處理違反道路交通管理事件，有關文書送達之程序，依
    行政程序法之規定，違反道路交通管理事件統一裁罰基準及
    處理細則第5 條定有明文。又送達，於應受送達人之住居所
    、事務所或營業所為之。但在行政機關辦公處所或他處會晤
    應受送達人時，得於會晤處所為之；於應送達處所不獲會晤
    應受送達人時，得將文書付與有辨別事理能力之同居人、受
    僱人或應送達處所之接收郵件人員；送達，不能依前二條規
    定為之者，得將文書寄存送達地之地方自治或警察機關，並
    作送達通知書兩份，一份黏貼於應受送達人住居所、事務所
    、營業所或其就業處所門首，另一份交由鄰居轉交或置於該
    送達處所信箱或其他適當位置，以為送達；前項情形，由郵
    政機關為送達者，得將文書寄存於送達地之郵政機關，行政
    程序法第72條第1 項、第73條第1 項、第74條第1 項、第2
    項分別規定明確。復按民事訴訟文書之寄存送達，依92 年2
    月7 日修正公布、同年9 月1 日施行之民事訴訟法第138 條
    第2 項規定，自寄存之日起，經10日發生效力，此因應受送
    達人未必能即時領取訴訟文書而知悉其內容，故特設此規定
    以保障其權益。行政程序法雖未如前述民事訴訟法增設第13
    8 條第2 項規定，但基於保障應受送達人權益之同一理由，
    解釋上應認為有上開規定之類推適用。另按道路交通管理處
    罰條例第87條規定向管轄法院聲明異議之期間，自裁決送達
    之翌日起算，並得依法扣除在途期間及聲請回復原狀，道路
    交通案件處理辦法第12條定有明文。而道路交通案件處理辦
    法第12條規定交通案件聲明異議有關在途期間之扣除，如受
    處分人非居住於處罰機關所在之鄉、鎮、市（包括縣轄市、
    省轄市及院轄市）者，但居住於受理聲明異議案件法院之管
    轄區域，得依法院訴訟當事人在途期間標準第2 條第1 款中
    之地方法院在途期間欄所載日數扣除其在途期間。末按法院
    受理有關交通事件，準用刑事訴訟法之規定；刑事訴訟法規
    定之期間，其計算依民法規定，道路交通管理處罰條例第89
    條前段、刑事訴訟法第65條亦有明文。而一定期間內應為意
    思表示者，其期間之末日為星期日、紀念日或其他休息日時
    ，依民法第122 條規定，既應以其休息日之次日代之，則關
    於道路交通案件計算法定期間時，如果期間之末日為上述之
    休息日，即應不予算入，但休息日在期間中而非期間之末日
    者，自不得予以扣除（最高法院30年抗字第287 號判例意旨
    參考）。
三、經查：本件異議人即受處分人甲○○駕駛車號6231-RM 號自
    用一般小客車於民國97年8 月7 日19時18分許，在臺北市市
    ○○道與延平北路口，因「在多車道右轉彎，不先駛入外側
    車道」之違規事實，經原處分機關依道路交通管理處罰條例
    第48條第1 項第4 款及第63條第1 項，於98年6 月12日裁處
    異議人罰鍰新臺幣（下同）1,800 元，並記違規點數1 點，
    上開裁決書經原處分機關於98年6 月12日郵寄至異議人戶籍
    地「臺北縣三峽鎮○○里○○路191 號」時，因未獲會晤受
    送達人亦無受領文書之同居人、受僱人或應送達處所之接收
    郵件人員，遂依上開行政程序法關於寄存送達之規定，於98
    年6 月17日將該裁決書寄存於三峽橫溪郵局，並作送達通知
    書2 份，1 份黏貼於應受送達人上址住所門首，另1 份置於
    該受送達處所信箱或適當位置，以為送達，有原處分機關送
    達證書影本1 紙及個人基本資料查詢結果1 份在卷可稽，上
    開送達方式，核與行政程序法第72條至第74條規定之寄存送
    達程序相符，故上揭裁決書已合法寄存送達且於98年6 月27
    日生送達效力。又依司法院所發布之「法院訴訟當事人在途
    期間標準」第4 條第1 款第2 目、第2 條第1 款等規定，異
    議人提出聲明異議，其在途期間予以扣除2 日，則本件聲明
    異議期間，應自裁決書寄存送達生效日即98年6 月27日之翌
    日起算20日，並扣除在途期間2 日後，至98年7 月19日即已
    屆滿，因該日為例假日故順延至98年7 月20日，惟異議人遲
    至99年1 月25日始具狀聲明異議，此有蓋有原處分機關收文
    章之聲明異議狀1 份附卷可按，故異議人聲明異議之時間自
    其收受裁決書之翌日起算，已逾前述聲明異議之法定不變期
    間，則揆諸首揭規定，其異議不合法律上之程式且無從補正
    ，自應將其異議駁回。
據上論斷，應依道路交通案件處理辦法第18條，裁定如主文。
中    華    民    國    99    年    4     月    12    日
                        交通法庭  法  官  俞秀美
上列正本證明與原本無異。
如不服本裁定，應於裁定送達後五日內敘明抗告理由，向本院提
出抗告狀。
                                  書記官  謝怡貞
中    華    民    國    99    年    4     月    12    日

司法院資訊處製作；財團法人民間司法改革基金會備份。
